【裁判字號】    95,重訴,79
【裁判日期】    951123
【裁判案由】    毒品危害防制條例等
【裁判全文】
臺灣桃園地方法院刑事判決              95年度重訴字第79號
公  訴  人  臺灣桃園地方法院檢察署檢察官
被      告  甲○○
指定辯護人  本院公設辯護人陳瑞明
上列被告因毒品危害防制條例等案件，經檢察官提起公訴（95年
度偵字第16744 號），本院判決如下：
    主  文
甲○○運輸第一級毒品，處有期徒刑拾貳年。扣案第一級毒品海
洛因（合計淨重陸佰柒拾點壹玖公克，純度陸柒點零捌％，純質
淨重肆佰肆拾玖點伍陸公克）沒收銷燬之，扣案之用以包裝前述
毒品所用之塑膠袋拾柒個、白色運動鞋壹雙、門號0000000000號
行動電話壹支，均沒收。
    事  實
一、甲○○明知海洛因係毒品危害防制條例所規定之第一級毒品
    ，並為行政院依懲治走私條例第2 條第4 項規定公告之「管
    制物品項目及其數額」甲項第4 款所列管制進出口之物品，
    禁止運輸、私運進口，惟因家中經濟欠佳，經姓名、年籍不
    詳綽號「大胖」之人向其表示願意負擔往來越南所有機票、
    食宿費用，並支付美金100 元作為出國時使用，邀其接受安
    排由越南運輸第一級毒品海洛因進入臺灣，事成後再給付新
    臺幣150,000 元作為報酬。詎甲○○竟因貪圖前揭利益仍應
    允前往，並留下其所使用門號0000000000號行動電話供作聯
    絡運輸毒品之用，而與綽號「大胖」之人共同基於運輸第一
    級毒品及走私管制物品之犯意聯絡，於民國95年7 月17日，
    綽號「大胖」之人先在臺北市某捷運站交付甲○○此次出國
    所需之機票、食宿等費用共新臺幣18,000元、美金100 元及
    白色運動鞋1 雙，並指示甲○○至越南後，將有人前往接應
    並藏放海洛因毒品於該鞋內，而其僅需再將該藏放有海洛因
    毒品之鞋子穿戴返回臺灣，屆期自會有人出面接洽，再將前
    開球鞋轉交予接洽之人。甲○○旋乃於95年7 月22日搭乘班
    機由我國中正國際機場（現已改名為臺灣桃園國際機場）出
    境前往越南胡志明市，並投宿於該地「凱薩飯店」。迨至95
    年7 月31日，即由在當地負責接應知情之姓名、年籍不詳之
    成年男子以前揭電話與甲○○聯繫，前往該飯店內向甲○○
    拿取所穿著之白色運動鞋1 雙，並將海洛因毒品先以塑膠袋
    分裝成17包，再以9 包、8 包為單位，分別藏放妥當於甲○
    ○所穿著之前開右、左運動鞋內後（驗餘淨重共計670.19公
    克，純度67.08 ％、純質淨重449.56公克，且前開毒品均各
    以塑膠袋包裝，空包裝總重48.02 公克），而在95年8 月3
    日6 時許將已藏放有上述毒品之白色運動鞋1 雙交付與甲○
    ○。甲○○隨即穿著前開藏放有海洛因毒品之白色運動鞋，
    以使該等海洛因毒品於通關時不易被察覺後，於95年8 月3
    日17時50分許自越南胡志明市光搭乘越南航空公司編號VN
    －928 班機返臺，並將上開海洛因毒品私運進入我國境內。
    嗣於95年8 月3 日22時20分許，甲○○在中正國際機場通關
    檢查時，經財政部臺北關稅局等單位人員會同警員查獲，並
    扣得其所攜帶回臺之第一級毒品海洛因17包（淨重670.19公
    克，且前開毒品係以17個塑膠袋包裝）、其所有且供運輸毒
    品用之門號0000000000號行動電話1 支及綽號「大胖」之人
    所有且供運輸第一級毒品海洛因用之白色運動鞋1 雙。
二、案經內政部警政署航空警察局移送臺灣桃園地方法院檢察署
    檢察官偵查起訴。
        理  由
一、訊據被告甲○○固不否認有於上揭時、地搭機返臺，並在其
    所穿著之白色運動鞋內查獲扣案海洛因毒品之事實，惟矢口
    否認有何私自運輸第一級毒品海洛因進入我國境內之犯行，
    辯稱：綽號「大胖」之人僅告知要伊前往越南攜帶搖頭丸回
    臺灣，伊到越南後，有懷疑對方交付之運動鞋內是藏放其他
    毒品，但並不知道該運動鞋內夾藏之物品是第一級毒品海洛
    因云云。經查：
  (一)被告於上開時、地，接受綽號「大胖」之人之安排至越南胡
    志明市，並投宿在該地「凱薩飯店」後，當地姓名、年籍不
    詳之成年男子即於95年7 月31日前往該飯店內向被告拿取所
    穿著之白色運動鞋1 雙，並將海洛因毒品先以塑膠袋分裝成
    17包，再以9 包、8 包為單位，分別藏放妥當於被告所穿著
    之右、左運動鞋內後，而在95年8 月3 日6 時許將已藏放有
    上述毒品之白色運動球鞋1 雙交付與被告。嗣於95年8 月3
    日17時50分許，被告穿著以夾藏方式置放入有第一級毒品海
    洛因之前開運動鞋，自越南搭乘越南航空飛機返臺，而將上
    開管制進出口之第一級毒品海洛因私運入中華民國國境內。
    同日在中正國際機場通關檢查時，經警員當場在該運動鞋夾
    層內起出前述夾藏之海洛因毒品17包等情，業據被告於警詢
    、偵查及本院審理中供述明確（見95年偵字第16744 號偵查
    卷第5 頁以下、第33頁、第41頁、本院95年11月9 日審判筆
    錄第2 頁），並經證人即本案查獲之警員乙○○到庭證述綦
    詳（見本院95年11月9 日審判筆錄），而扣案以塑膠袋包裝
    之粉狀物品17包，經鑑驗結果，均含毒品海洛因成分（驗餘
    淨重共計670.19公克，純度67.08 ％、純質淨重449.56公克
    ），有法務部調查局95年9 月1 日調科壹字第09523007260
    號鑑定通知書1 紙在卷可憑。此外，復有卷附航空警察局安
    檢二組查獲涉嫌毒品危害防制條例海洛因毒品初步鑑驗報告
    單1 份、臺北關稅局扣押貨物、運輸工具收據及搜索筆錄1
    份、現場查獲照片3 幀、旅客入出境紀錄查詢表1 份及前開
    查獲之第一級毒品海洛因17包、供包裝前述毒品所用之塑膠
    袋17個及用以夾藏前述毒品所用之白色運動鞋1 雙扣案可證
    。
  (二)雖被告辯稱：綽號「大胖」之人僅告知要伊前往越南攜帶搖
    頭丸回臺灣，伊到越南後，有懷疑對方交付之運動鞋內是藏
    放其他毒品，但並不知道該運動鞋內夾藏之物品是第一級毒
    品海洛因云云。經查：依被告於警詢中供稱：95年7 月初綽
    號「大胖」之人打電話告訴伊要去越南帶東西回臺灣，伊反
    問綽號「大胖」之人要去帶什麼東西入境，綽號「大胖」之
    人說是1 號毒品等語（同前偵查卷第8 頁）；於偵查中供稱
    ：95年6 月初對方打電話與伊聯絡本來先說要伊去珠海帶東
    西回臺灣，伊問要帶何東西，對方說要帶1 號或2 號類似搖
    頭丸的東西，並說毒品的量很少，縱使被抓，也不會被判很
    重，後來在7 月初才改要去越南。伊當時知道運輸的是類似
    毒品的物品，且知道1 號、2 號是毒品的代號等語明確（同
    前偵查卷第34頁）；被告於本院審理再供稱：是綽號「大胖
    」之人安排伊到越南胡志明市，他只說要帶搖頭丸回臺灣，
    到了越南市，對方交給伊藏放有物品的鞋子後，不是想像中
    搖頭丸圓圓之物品，伊有懷疑鞋子內是藏放有其他毒品，但
    不知道是何毒品等語（見本院95年10月11日準備程序筆錄）
    ，是依被告所述，可知被告自始即知悉此次接受綽號「大胖
    」之人安排前往越南乃係在從事運輸毒品返回臺灣之事至明
    。又按毒品分為海洛因、安非他命、搖頭丸、K 他命等，此
    亦為被告所自承，另毒梟多利用國人出國觀光旅遊後返國之
    際，在身上或攜帶之物品（例如土產、食品、行李）內夾藏
    運輸海洛因進口，為治安或海關人員在機場查獲之情形，亦
    為報章或電視等媒體上所常見，以被告具有高中肄業程度，
    於案發時年屆30餘歲，應具有相當豐富之社會閱歷、經驗及
    判斷力，其對於綽號「大胖」之人安排其前往越南，除給付
    高達新臺幣150,000 元報酬、提供免費機票、當地食宿費用
    以外，尚交付白色運動鞋以供夾藏毒品，係在從事運輸價值
    不菲之海洛因毒品返回臺灣之事，實難諉為不知。況徵諸我
    國毒品危害防制條例對於運輸第一級毒品，依該法第4 條第
    1 項處死刑或無期徒刑，處無期徒刑者得併科新臺幣10,000
     ,000 元以下罰金，刑責甚重，從事此運輸毒品者無不小心
    行事，以免事跡敗露而遭查緝，兼衡以本次運輸之數量不少
    ，一旦闖關成功，獲利甚鉅等情觀之，綽號「大胖」之人既
    經縝密安排、計畫所有運輸毒品細節後，再推由被告穿著藏
    放有前開第一級毒品之運動鞋返回臺灣，其當無不對被告告
    知該運動鞋內係置入價值昂貴之海洛因毒品，並提醒被告注
    意防止遭警查緝之理，益見被告對於此次搭機前往越南乃係
    在從事運輸第一級毒品海洛因返回臺灣乙事，事前確實已有
    所知悉，甚為明確，是被告辯稱僅知攜帶的是毒品，而不知
    道是海洛因毒品云云，顯為事後卸責之詞，不足採信。
  (三)又本案係被告於上開時、地，接受綽號「大胖」之人之安排
    至越南胡志明市，並投宿在該地「凱薩飯店」後，當地姓名
    、年籍不詳之成年男子向被告拿取所穿著之白色運動鞋1 雙
    ，並將海洛因毒品分別藏放妥當於該運動鞋內後交付與被告
    ，再由被告穿著內置放有第一級毒品海洛因之白色運動鞋自
    越南地區搭乘飛機返臺之事實，如前所述，則依此情節以觀
    綽號「大胖」之人、姓名、年籍不詳之成年男子與被告間就
    此次運輸第一級毒品之犯行間，關係非淺，且均知情而相互
    配合分工，彼此間應有犯意聯絡、行為分擔，堪可認定。
  (四)再按對於未發覺之罪自首而受裁判者，得減輕其刑，刑法第
    62 條 前段定有明文，而所謂發覺，固非以有偵查犯罪權之
    機關或人員確知其人犯罪無誤為必要，而於對其發生嫌疑時
    ，即得謂為已發覺。而依證人即查獲本案槍枝警員乙○○於
    本院審理中證稱：伊當時是值便衣跟監勤務，看到被告走在
    長廊時，發現被告所穿著鞋子感覺很飽食，步伐比較重，又
    與之前查獲將毒品夾藏在鞋子內企圖闖關的案例相同，認為
    涉及刑事案件才會將被告之穿著、容貌及特徵向海關知會，
    要求海關對被告特別加以盤查，這時伊也到檢查台並與同仁
    對被告手提行李為檢查，但沒有發現異狀，伊接著要被告脫
    鞋，檢查被告鞋子，這時被告才表示鞋子內有物品等語（見
    本院95年11月9 日審判筆錄第3 頁、第4 頁、第5 頁），依
    此，可知有偵查犯罪權之警員於查獲被告夾藏本案海洛因毒
    品前，已對被告涉及運輸毒品刑事案件乙節發生嫌疑，始會
    通知海關人員對被告嚴加查核，並進而查獲海洛因毒品，應
    屬對犯罪已發覺，與自首之要件不符。另按犯運輸毒品之罪
    ，供出毒品來源，因而破獲者，得減輕其刑，毒品危害防制
    條例第17條定有明文，其立法意旨重在鼓勵具體供出其上游
    販毒者，俾資追查毒梟前手及其上游毒品，以杜絕毒品之蔓
    延與氾濫為目的，倘僅自白所運輸毒品之事證及共犯為何人
    ，但尚未進而查獲毒梟前手、或其上游毒品者仍不得執此邀
    本條規定之寬減（最高法院90年台上字第1639號判決意旨參
    照）。而本案被告所供出綽號「大胖」之人，與被告間屬共
    犯關係，已經本院認定如前所述，被告並非供出毒品之來源
    ，進再破獲毒品提供者或毒梟前手，是本案情形與前開條例
    第17條規定之情形，亦屬有間，均併此敘明。
  (五)綜上所述，被告前開所辯，不足採信。事證明確，應依法論
    科。
二、按海洛因係毒品危害防制條例第2 條第2 項第1 款所稱之第
    一級毒品，並為行政院依懲治走私條例第2 條第4 項授權公
    告之「甲項管制進口物品」。故核被告所為係犯毒品危害防
    制條例第4 條第1 項之運輸第一級毒品罪及懲治走私條例第
    2 條第1項 之私運管制物品進口罪。其持有第一級毒品海洛
    因之低度行為，為運輸毒品之高度行為所吸收，不另論罪。
    被告以一運輸行為同時觸犯上述2 罪名，為想像競合犯，應
    從一重之運輸第一級毒品罪處斷。被告與綽號「大胖」」之
    人、姓名、年籍不詳之人間有運輸毒品之犯意聯絡與行為分
    擔，應論以共同正犯。又按運輸第一級毒品罪為法定刑死刑
    或無期徒刑之罪，刑責甚重，惟查被告素行尚稱良好，有臺
    灣高等法院被告前案紀錄表1 份在卷可稽，僅因於案發時並
    無工作，有本院95年9 月26日訊問筆錄1 份在卷可稽，其一
    時失慮，意志不堅，受他人利用為此重大犯行，及念其此次
    運輸毒品所得之利益甚少等情，本院認被告所犯之罪，情輕
    法重，有可予憫恕之處，爰依刑法第59條之規定減輕其刑。
    爰審酌被告不思以己力正當謀生，竟私運毒品來臺，賺取利
    益，所為時屬非是，且被告所運輸毒品驗餘總淨重共計670.
    19公克，純度67.08 ％、純質淨重449.56公克，數量龐大，
    若流入市面，將加速毒品之氾濫，對我國社會之安寧秩序及
    國人之健康產生危害甚鉅，再參酌被告犯罪後積極提供綽號
    「大胖」之人之相關資料以利檢警查緝及被告家中尚有小孩
    1 名需照顧撫養等一切情狀，量處如主文所示之刑。
三、沒收部分：
  (一)扣案自被告身上所起出第一級毒品海洛因（驗餘淨重共計67
     0.19公克，純度67.08％、純質淨重449.56公克），為查獲
    之毒品，不問屬於犯人與否，應依毒品危害防制條例第18條
    第1項前段規定諭知沒收銷燬。
  (二)扣案之前述毒品外包裝塑膠袋17個，俱係用於包裹毒品，防
    其裸露、潮濕，並便於攜帶，且經鑑定機關就之與本件扣案
    之海洛因分別鑑析其重量，有前揭法務部調查局鑑定通知書
    可憑，足證與扣案之海洛因毒品並無不可析離之關係；又前
    述毒品外包裝塑膠袋17個、白色運動鞋1 雙等物品係綽號「
    大胖」之人所提供，業經被告於本院審理中供述甚明（見本
    院95年11月9 日審判筆錄第9 頁），應足認屬共犯綽號「大
    胖」之人所有，另扣門號0000000000號行動電話1 支為被告
    所有，亦據被告於警詢中供述明確（同前偵查卷第8 頁），
    且俱供被告與共犯夾藏毒品以利運輸之用或為供運輸毒品犯
    罪聯絡所用之物，應依毒品危害防制條第19條第1 項規定，
    併予宣告沒收。至綽號「大胖」之人所交付之新臺幣18,000
    元及美金100 元，為被告赴越南之交通、生活支出，核與本
    案運輸毒品行為，無直接必要關連，爰不為沒收之諭知；另
    被告雖供稱運輸完成後綽號「大胖」之人允諾給付15,000元
    作為報酬，然因被告經警查獲致未取得報酬，是被告為本案
    犯罪並無所得，無庸為沒收之諭知，併此敘明。
據上論斷，應依刑事訴訟法第299條第1項前段，毒品危害防制條
例第4條第1項、第18條第1項前段、第19條第1項，懲治走私條例
第2條第1項，刑法第11條、第28條、第55條、第59條，判決如主
文。
本案經檢察官何嘉仁到庭執行職務。
中    華    民    國    95    年    11    月    23    日
                    臺灣桃園地方法院刑事第七庭
                        審判長法  官  江振義
                              法  官  劉為丕
                              法  官  賴淑美
上正本證明與原本無異。
如不服本判決，應於收受送達後10日內向本院提出上訴書狀。
                              書記官  陳育君
中    華    民    國    95    年    11    月    23  日
附錄本案論罪科刑法條全文毒品危害防制條例第4條第1項：
毒品危害防制條例第4條第1項：
製造、運輸、販賣第一級毒品者，處死刑或無期徒刑；處無期徒
刑者，得併科新臺幣一千萬元以下罰金。
懲治走私條例第二條第一項：
私運管制物品進口、出口逾公告數額者，處七年以下有期徒刑，
得併科新臺幣三百萬元以下罰金。
懲治走私條例第2 條第1 項：
私運管制物品進口、出口逾公告數額者，處七年以下有期徒刑，
得併科新台幣三百萬元以下罰金。


司法院資訊處製作；財團法人民間司法改革基金會備份。
